臺灣桃園地方法院刑事交通事件裁定　　　　　　　　　九十三年度交聲字第二八號
　　異　議　人　甲○○
　　原處分機關　交通部公路總局新竹區監理所桃園監理站
右列受處分人因違反道路交通管理處罰條例案件，對於交通部公路總局新竹區監理所
桃園監理站九十二年十二月二十五日所為之處分（原處分：桃監裁字第裁五二—ＺＡ
0000000），聲明異議，本院裁定如左：
    主  文
原處分撤銷。
甲○○汽車駕駛人，汽車行駛於高速公路，而不遵守管制之規定，處罰鍰新臺幣仟
元，並記違規點數壹點。
    理  由
一、按受處分人，不服主管機關所為之處分，得於接到裁決書之翌日起二十日內，向
    管轄地方法院聲明異議。又交通法庭認為聲明異議有理由或聲明異議雖無理由而
    原處分不當或違法者，應以裁定將原處分經聲明異議部分撤銷，並自為裁定。道
    路交通管理處罰條例第八十七條第一項、道路交通案件處理辦法第二十條前段分
    別定有明文。
二、按汽車行駛高速公路應依速限標誌指示，違反者，處罰鍰新台幣三千元以上、六
    千元以下，且汽車駕駛人，有違反第三十條之規定者，除依原條款處罰鍰外，應
    分別並予違規記點一點，高速公路交通管制規則第五條、道路交通管理處罰條例
    第三十三條第一項及道路交通管理處罰條例第六十三第一項第一款分別定有明文
    。
三、聲明異議意旨略以：異議人即受處分人甲○○確實有於民國九十二年三月三十日
    上午八時二十五分許，駕駛車號Ｖ四—七六五○號自用小客車在國道二號西向八
    點三公里處，因超速行駛被國道公路警察局第一警察隊舉發伊「速限９０公里時
    速１１４公里超速２４公里經科學儀器測定」，惟伊並未接獲任何違規通知書，
    伊並非拒納罰鍰，伊係因婚變之故，而於九十一年八月二十二日向桃園監理站申
    請通訊地址變更，行政機關未依規定將違規通知寄給伊，卻要伊負擔逾期繳納責
    任轉嫁予異議人，甚不合理，為此聲明異議等語。
四、經查：
（一）本件異議人確實於九十二年三月三十日上午八時二十五分，駕駛其所有車牌號
      碼Ｖ四—七六五○號自用小客車，於速限一一四公里之國道二號公路西向八點
      三公里處，經國道公路警察局第一隊以科學儀器採證，以時速一一四公里速度
      超速行駛，此業經異議人於本院審理時不爭執在卷，並有內政部警政署國道公
      路警察局舉發違反道路交通管理事件通知單影本在卷可稽，足見異議人確有上
      開違規情事，堪以認定。
（二）本件之爭執係在原舉發單位是否已將違規通知送達違規人？查原處分機關係以
      原舉發單位按汽車所有人登記之車籍地址（戶籍地址）投遞，因招領逾期退回
      ，復經依行政程序法第七十四條規定，辦理寄存送達，則本件係合法送達，應
      無疑義；復以異議人雖確於九十一年八月二十二日向原處分機關登記通信地址
      ，惟公路監理電腦系統車輛車籍及駕駛人駕籍增設「通信地址」，係一便民措
      施，且其使用範圍限為各項便民服務之通知及監理機關依權責掣開之舉發單及
      裁決書，且此一說明均於八十九年七月起使用統一申請書表上明白揭示，且交
      通違規舉發通知單係由舉發單位寄送，舉發單位依汽車所有人登記之車籍地址
      為送達處所，應無不妥等理由，函知異議人本件裁決書之適法性。惟按公路監
      理電腦系統車輛車籍及駕駛人駕籍增設「通信地址」欄位作業注意事項第五項
      之規定，其使用範圍包括監理機關依權責舉發之違規通知單、裁決書；又「公
      路監理機關受理車主、駕駛人申請增設「通信地址」後，應立即登載於公路監
      理電腦系統之車籍及駕籍檔中；爾後各項便民服務之通知事項及汽車燃料使用
      費繳款通知、汽車使用牌照稅繳款通知及違規通知單、裁決書之送達，皆以通
      信地址寄發。」此於上開注意事項第六項亦定有明文，且未限定於監理機關依
      權責舉發之違規通知單，是此一「通信地址」之增設，雖係一便民措施，惟一
      旦車主或駕駛人填寫申請書為登記，公路監理機關即有義務登載於電腦系統中
      ，並依此地址寄發，否則無以達到「基於社會現況及便民原則，並因應車主、
      駕駛人需要」之訂定目的；而且，原舉發單位即本件之國道公路警察局於逕行
      舉發違反道路交通管理事件時，應亦以公路監理電腦系統作為查詢車籍及駕籍
      之依據，此時若車主或駕駛人有申請增設「通信地址」時，亦應以此作為寄發
      地址，方能期受通知人得以受送達。再者，行政程序法第七十四條寄存送達之
      適用，應以「不能依同法第七十二條及第七十三條規定為之者」為前提，依行
      政程序法第七十二條之規定，送達，於應受送達人之住居所、事務所或營業所
      為之，甚至送達人有就業處所者，亦得向該處所為送達；本件異議人已向公路
      監理機關為「通信地址」之登記，即可視為住所，此時即不可拘泥於車籍地址
      （戶籍地址）為送達處所，應就增設之通信地址為送達而不能後，始得為寄存
      送達，否則將失其登記通信地址之意義。
五、綜上所述，受處分人確有前揭超速行駛之違規事由，舉發單位依道路交通管理處
    罰條例第三十三條規定逕行舉發，就此部分尚無違法之處，原處分機關未依法公
    路監理電腦系統車輛車籍及駕駛人駕籍增設「通信地址」欄位作業注意事項第六
    項規定為合法送達即處罰受處分人六千元，尚非合法。本件汽車駕駛人駕駛汽車
    於高速公路上違規超速行駛，依高速公路交通管制規則第五條、道路交通管理處
    罰條例第三十三條第一項及道路交通管理處罰條例第六十三第一項第一款規定，
    應處罰鍰新台幣三千元以上、六千元以下，並予違規記點一點，本件受處分人之
    前開異議為有理由，故依前開規定，裁處該汽車所有人即受處分人罰鍰新臺幣三
    千元及記違規點數一點，以資適法。
六、依道路交通案件處理辦法第二十條前段，裁定如主文。
中      華      民      國    九十三    年      六      月     十七     日
                                    臺灣桃園地方法院交通法庭
                                            法  官   周炳全
右正本證明與原本無異。
如不服本裁定，應於裁定送達後五日內向本院提出抗告狀。
                                            書記官   陳夏施
中        華        民        國     九十三   年   六   月    二十四    日
